【裁判字號】    96,重訴,1014
【裁判日期】    981120
【裁判案由】    確認債權存在
【裁判全文】
臺灣臺北地方法院民事判決            96年度重訴字第1014號
原      告  財團法人證券投資人及期貨交易人保護中心
法定代理人  乙○○
訴訟代理人  陳溫紫律師
            林俊宏律師
被      告  甲○○
訴訟代理人  陳錦隆律師
            張勝傑律師
複代理人    黃雪鳳律師
被    告    丙○○
訴訟代理人  羅凱正律師
上列當事人間確認債權存在事件，本院於中華民國九十八年十月
十九日言詞辯論終結，判決如下：
    主  文
確認被告丙○○對被告甲○○之新台幣捌仟萬元債權存在。
被告甲○○應給付被告丙○○新台幣捌仟萬元，及自民國九十六
年六月二十二日起至清償日止，按年息百分之五計算之利息，並
由原告代位受領。
訴訟費用由被告負擔。
本判決第一項於原告以新台幣貳仟陸佰陸拾柒萬元為被告供擔保
後，得假執行。但被告如以新台幣捌仟萬元為原告供擔保後，得
免為假執行。
    事實及理由
壹、程序部分：
一、本件訴訟進行中，原告法定代理人由朱兆銓變更為乙○○，
    業於民國98年2月4日聲明承受訴訟，有聲明承受訴訟狀、行
    政院金融監督管理委員會 (下稱金管會)函等件在卷可稽（
    見本院卷(三)第156-157頁）, 符合民事訴訟法第170條及176
    條之規定，於法尚無不合，自應准許。
二、按訴狀送達後，原告不得將原訴變更或追加他訴，但請求之
    基礎事實同一者，不在此限，民事訴訟法第255條第1項第2
    款定有明文。次按所謂請求之基礎事實同一，係指變更或追
    加之訴與原訴之主要爭點有其共同性，各請求利益之主張在
    社會生活上可認為同一或關連，而就原請求之訴訟及證據資
    料，於審理繼續進行在相當程度範圍內具有同一性或一體性
    ，得期待於後請求之審理予以利用，俾先後兩請求在同一程
    序得加以解決，避免重複審理，進而為統一解決紛爭者，即
    屬之，最高法院95年度台上字第1573號判決可資參照。經查
    ，本件原告主張丙○○不法掏空博達科技股份有限公司（下
    稱博達公司）之資產，被告甲○○曾收受丙○○多筆款項，
    丙○○對被告甲○○享有債權卻怠於行使，縱認甲○○與丙
    ○○間並無債權存在，亦請求撤銷前開二人之故意詐害債權
    行為，以維丙○○債權人之權利，並請求追加丙○○為本案
    被告，然為被告所否認，並反對原告所為訴之追加，然原告
    之請求均係基於丙○○有無怠於行使債權或故意詐害債權行
    為等同一之基礎事實，且本件追加之訴與原訴之主要爭點間
    有其共同性，各請求利益之主張在社會生活上可認為同一或
    關連，而就先請求之訴訟及證據資料，於審理繼續進行在相
    當程度範圍內具有同一性或一體性，得期待於後請求之審理
    予以利用，俾先後兩請求在同一程序得加以解決，避免重複
    審理，進而達成統一解決紛爭之效果，是原告所為訴之追加
    符合前揭規定，應予准許, 並以丙○○為追加被告。
三、原告係依證券投資人及期貨交易人保護法（下稱投保法）所
    設立之保護機構，經相關投資人 (含股票及公司債之投資人
    , 如後述)授與訴訟實施權後 (詳原告九十六年九月十四日
    之陳報狀及所附相關投資人之「訴訟及仲裁實施權授與同意
    書」影本)，依投保法第28條之規定，對被告等人提起本件
    訴訟, 核無不可 (理由容後述), 合先明。
貳、實體部分：
一、原告起訴主張：
(一)、先位之訴部分：被告丙○○原為博達公司董事，其於博達公
    司上市前起至93年6月間止，進行虛偽交易循環、虛增銀行
    存款、編製不實財務報告及公開說明書等不法情事，並掏空
    博達公司資金，造成市場投資人受有損害; 被告甲○○則為
    被告丙○○之配偶，其於前開不法行為期間內收受被告丙○
    ○多筆合計達數億元之款項; 而原告則係依投保法所設立之
    保護機構，經博達公司有價證券 (股票、公司債)之認購人
    或買受人 (下稱相關投資人, 詳如附件(一)股票投資人及求償
    額、附件(二)公司債投資人及求償額所載)授與訴訟實施權後
    ，依投保法第28條之規定，對被告等人提起臺灣士林地方法
    院 (下稱士林地院)93 年度金字第3號等訴訟，總計求償金
    額逾新臺幣 (下同)58 億元，並就前揭債權對被告丙○○財
    產進行假扣押程序（士林地院民事執行處，93年度執全字第
    1280號），依前開訴訟資料，足證被告丙○○曾匯款予被告
    甲○○，對被告甲○○至少享有9000萬元之債權。又被告丙
    ○○對被告甲○○享有9000萬元之債權卻怠於行使權利，致
    損及相關投資人之債權，原告遂先就其中之1000萬元部分聲
    請假扣押程序，惟因被告甲○○聲明異議，原告遂於94年6
    月間起訴確認被告等人間債權存在並請求代位受領，業經本
    院94年重訴字第774號民事判決原告勝訴確定在案; 原告於
    96 年1月間復就其餘之8000萬元債權聲請假扣押程序，詎被
    告甲○○再次聲明異議，並否認被告丙○○對其有債權，是
    原告爰依民法第242條、強制執行法第120條第2項之規定提
    起本訴，請求確認被告丙○○對被告甲○○有8000萬元之債
    權、原告代位被告丙○○請求被告甲○○履行債務，並由原
    告代位受領。
(二)、備位之訴部分：縱認被告丙○○對被告甲○○並無債權，惟
    被告丙○○無償贈與8000萬元予被告甲○○之行為，顯然影
    響被告丙○○之清償能力，損及相關投資人之債權，是原告
    爰依民法第242條、第244條之規定，撤銷前開無償行為，並
    由原告代位受領。
(三)、對被告抗辯之陳述:
  1.程序部分: 依投保法第28條之立法目的，關於團體訴訟係因
    應證券市場求償案件特性而設，主要乃在於該等訴訟紛爭具
    有團體性、受害人數多但個別力量小，個人損害小但全體求
    償金額龐大，且具高度的專業性及技術性，故明文規範團體
    訴訟制度來解決此類問題。又依投保法第28條之立法背景，
    乃係參考消費者保護法 (下稱消保法)第50條，行政訴訟法
    第35條之規定，前開法律之立法過程係相互參照，且條文用
    語、要件均極為類似，可知其創設特殊型態團體紛爭合併解
    決機制之意旨相同。另依民事訴訟解決紛爭基本原則，宜允
    許
    本件訴訟進入實體審理，否則類此訴訟若須相關投資人個別
    起訴，無謂耗費龐大的司法資源外，更增加歧異判決之可能
    性。再依相關投資人均依法授與訴訟實施權予原告，雙方除
    簽訂授與契約書外，更出具授權書，各該書面均載明「各項
    主張權利所必要之權利」等語，確已授與原告本件之訴訟實
    施權，並由原告代為進行相關法定程序。是應肯認原告提起
    本件訴訟係在相關投資人所授與訴訟實施權之範圍內。
  2.實體部分:
  被告丙○○自博達公司上市前即87年9月14日起至博達公司
    聲請重整日即93年6月15日止，皆任博達公司之董事，並涉
    嫌編製不實財報，掏空博達公司資產，致相關投資人受損等
    不法情事，業經被告丙○○自承，且經士林地院93年度金重
    訴字第3號、台灣高等法院 (下稱高院)95 年金上重訴字第4
    號刑事判決有罪在案。又士林地院93年金字第3號民事判決
    被告丙○○應賠償投資人55億8058萬5913元，被告丙○○於
    該案僅就1200萬元提起上訴，其餘部分業已確定，被告丙○
    ○即應對本件相關投資人負損害賠償責任。另原告就被告等
    人間確認債權存在事件，已就其中1000萬元部分提起訴訟獲
    本院94年重訴字第774號民事判決原告勝訴確定。再者，博
    達公司不實財務報告訊息爆發前，無論買賣博達公司股票之
    投資人獲有利益或受有損害，原告均未將之計入本件損害賠
    償數額，並無浮濫陳報情事。
  被告甲○○自91年起陸續收受被告丙○○所交付高達2億元
    以上之鉅額款項，被告甲○○亦陸續交付被告丙○○5100萬
    元，被告等人往來之資金龐大且頻繁，顯非單純之夫妻互為
    代理及贈與關係。又被告甲○○於92年6月25日自被告丙○
    ○處取得2825萬9700元之資金，係被告丙○○出售博達公司
    股票後購買國際票券金融股分有限公司 (下稱國票公司)附
    買回債券 (下稱RP債券)之解約金，國票公司雖將前開解約
    金匯款至被告甲○○之帳戶，惟前開解約金之所有權人應係
    被告丙○○。另訴外人龔怡蓁於93年9月28日於士林地院檢
    察署之供述，係以證人之身份為之並依法具結，其證言亦符
    合經驗法則，且與訴外人李月梅陳述內容清楚明確，足認被
    告等人間資金往來之原因關係並非贈與。
  依金管會所提供之被告丙○○帳戶資金往來資料所附資金流
    程圖一，並以被告丙○○於92年1月14日及92年1月28日/92
    年1 月29日總計提供予被告甲○○1億元為例，被告丙○○
    所提供之1億元資金係先委由被告甲○○於國票公司進行RP
    債券交易，前開RP債券交易92年5月26日解約後，係先匯入
    被告甲○○第一銀行南京東路分行之帳戶，惟其中一筆1100
    萬元之資金，於92年5月26日當日即匯回被告丙○○華南銀
    行北投分行之帳戶。另一筆8943萬元之資金則於92年5月30
    日匯至萬通票券繼續進行附買回債券交易，嗣92年12月26日
    其中一筆4000萬元之資金解約後，係先匯入被告甲○○第一
    銀行南京東路分行之帳戶，並於92年12月26日當日匯回被告
    丙○○農民銀行士林分行之帳戶; 其餘之5064萬2153元之資
    金於93年8月11日解約後，係先匯入被告甲○○國泰世華銀
    行建成分行之帳戶，嗣於93年12月9日復匯至被告甲○○第
    一銀行南京東路分行之帳戶，是被告甲○○確有收受被告丙
    ○○所交付逾9000萬元以上之款項，且前開資金均係被告丙
    ○○委由被告甲○○進行RP債券交易之操作，屆期解約後再
    回流被告丙○○，被告間確有資金互為流用之情事，足認被
    告丙○○對被告甲○○有消費寄託、消費借貸、或不當得利
    法律關係之債權存在。又被告丙○○對夫妻合併申報之所得
    稅款應早有預見，且前開稅款依法得由被告甲○○直接繳付
    即可，何故先由被告丙○○贈與被告甲○○鉅額資金後致現
    金不足，再自被告甲○○處受讓匯款以支付稅款，足認被告
    丙○○對交付予被告甲○○之資金享有完全之掌控權，是被
    告甲○○抗辯匯款1000萬元予被告丙○○係用以繳納所得稅
    ，並不可採; 被告甲○○抗辯匯款4000萬元予被告丙○○，
    係以自己名義認購廣鎵光電股份有限公司 (下稱廣鎵公司)
    股票之股款，惟前開股票係以被告丙○○之名義購買，而非
    被告甲○○之名義，被告甲○○抗辯係秘書搞錯所致，顯屬
    事後卸責之詞，縱認係以被告甲○○之名義購買廣鎵公司股
    票，亦無法改變購買廣鎵公司股票之資金係由被告丙○○所
    掌控，被告甲○○復抗辯被告丙○○以農民銀行士林分行所
    開設之個人帳戶（帳號00000000000）, 作為博達公司員工
    及眷屬認購廣鎵公司股票並代收、代付股款，然博達公司於
    該期間並未揭露與此有關之重大訊息，博達公司墊付前開帳
    戶之金額高達3789萬餘元，該帳戶結清時僅匯還10萬餘元，
    是被告甲○○所辯並不合理，自不足採。另被告甲○○如以
    自己名義購買RP債券，則解約後之資金於匯入被告甲○○之
    帳戶後即不應再轉匯他人，惟前開資金卻多有於同日匯至被
    告丙○○之帳戶，故從整體資金流程觀之，足見被告甲○○
    之帳戶僅為資金過水之用，實質所有權人應係被告丙○○，
    並由被告丙○○進行資金調度。
  美國法上關於證券詐欺案件，發展出詐欺市場理論（Fraud-
    on-the-Market Theory），依據該理論，須由被告舉證證明
    被告之虛偽詐欺行為或不實財務報告與投資人之損害無因果
    關係方屬已足，否則不得免除其責任，蓋證券市場中，重大
    之不實陳述或遺漏，一般均會影響股價，因為市場投資人普
    遍以股價作為其價值之表徵，即使有投資人並未直接信賴不
    實陳述或遺漏，此等投資人亦可推定為被詐害者。又股票價
    值與一般商品得藉由外觀來認定價值者有所不同，投資人於
    購買股票時，無法單憑股票之外觀來決定有無投資之價值，
    而需以發行公司之財務、業務狀況及其它因素為依歸，相關
    投資人因信賴博達公司虛偽不實之財務報告及公開說明書，
    導致作出錯誤之投資判斷，若仍責令相關投資人一一證明因
    果關係, 勢將產生不公平現象，故依民事訴訟法第277條但
    書之規定及相關實務見解，應推定相關投資人受有損害與被
    告丙○○虛偽不實之陳述或公開說明書間有因果關係存在。
  3.原告業經相關投資人授與訴訟實施權提起本訴，被告丙○○
    自91年3月5日起至93年4月6日止業已移轉被告甲○○2億554
    萬1366元 (計算式:4328 萬1666元+3000萬元+3500萬元+350
    0萬元+1100萬元+2825萬9700元+2300萬元=2億554萬1366元)
    之資金，扣除被告甲○○移轉予被告丙○○之資金5100萬元
    後，被告丙○○對被告甲○○仍享有1億5454萬1366元之債
    權，原告僅請求其中8000萬元部分，且8000萬元顯非被告丙
    ○○現有資產所能賠償予相關投資人，其竟怠於對被告甲○
    ○請求返還，致損及相關投資人之債權，原告為保全債權自
    得依法代位被告丙○○對被告甲○○請求履行債務，並由原
    告代位受領。
  4.被告丙○○陸續交付被告甲○○鉅額款項係於91年3月5日至
    93年4月6日期間，惟91年3月前誤信博達公司不實資訊而購
    買股票之投資人總損失金額高達7億元，縱認被告丙○○對
    被告甲○○並無債權，惟前開鉅額款項之移轉屬於無對待給
    付之無償行為，嚴重影響被告丙○○之清償能力，原告爰依
    民法第244條之規定，請求撤銷前開無償行為、被告甲○○
    應返還8000萬元予被告丙○○，並由原告代位受領。又被告
    甲○○抗辯被告丙○○91年初身價高達16億3681萬7700元，
    然此係被告丙○○為詐騙投資人所製造之假象，自非可採。
    另原告於96年9月始知悉被告等人間有無償贈與行為，即於
    97年2月18日備位聲明行使撤銷權，尚未罹於除斥期間。
(四)、聲明：一先位聲明: 確認被告丙○○對被告甲○○之8000
    萬元債權存在。被告甲○○應給付被告丙○○8000萬元，
    及自起訴狀繕本送達之翌日起至清償日止，按年息百分之5
    計算之利息，並由原告代位受領。願供擔保請准宣告假執
    行。二備位聲明: 被告丙○○對被告甲○○給付8000萬元
    之無償行為應予撤銷。被告甲○○應給付被告丙○○8000
    萬元，及自起訴狀繕本送達之翌日起至清償日止，按年息百
    分之5計算之利息，並由原告代位受領。願供擔保請准宣
    告假執行。
二、被告等人則為下列抗辯:
(一)、被告甲○○辯以:
  1.程序部分:
  原告就丙○○為本案訴訟之當事人係屬「當事人」之追加或
    變更，非屬「訴訟標的」之追加或變更，即無民事訴訟法第
    255條第1項第2款規定之適用。又原告業已自承本件訴訟對
    被告等人而言，非屬「固有必要共同訴訟」，且本件訴訟若
    未追加丙○○為當事人，本判決之效力即未及於被告丙○○
    ，故本件亦非「類似必要共同訴訟」，訴訟標的對被告等人
    而言，無須合一確定，亦無民事訴訟法第255條第1項第5款
    之適用。
  相關投資人依投保法第28條之規定，授與原告訴訟實施權之
    範圍，應係以被告丙○○等涉嫌編製博達公司不實財務報告
    等違反證交法所致之損害賠償訴訟與仲裁為限，應未包含本
    件原告對被告甲○○提起確認債權存在之訴，原告提起本訴
    顯未經相關投資人授與訴訟實施權，且強制執行法第120條
    第2項之規定僅係程序性質，原告亦不得據此主張取得訴訟
    實施權，是原告依強制執行法第120條第2項規定，以自己名
    義對被告甲○○提起確認債權存在及撤銷之訴，為當事人不
    適格。又縱認原告取得相關投資人之訴訟實施權，惟原告僅
    得為損害賠償訴訟之形式當事人，並進行與其相關程序之訴
    訟行為，原告迄未受讓相關投資人之實體債權即尚未取得實
    體法地位，不得行使代位權及撤銷權等實體法上之權利。
  投保法第28條規定之團體訴訟，雖仿自消保法第50條之立法
    例，惟消保團體係受讓消費者之損害賠償請求權，為實體權
    利之主體，有訴訟上之當事人適格，且消保法第50條團體訴
    訟之法律性質，究屬訴訟信託或訴訟擔當，尚有疑義; 而原
    告迄未受讓相關投資人之損害賠償請求權，即非實體權利之
    主體，其僅在程序上藉由訴訟實施權之授與取得形式當事人
    之地位，故投保法第28條團體訴訟之法律性質，應係採取「
    訴訟擔當」而非訴訟信託。又原告係屬財團法人而非「社團
    法人」，相關投資人亦非「社員」，本件團體訴訟事件性質
    並非「公害和消費者保護等事件」。綜上，投保法第28條之
    規定與消保法第50條、行政訴訟法第35條之規定尚有不同，
    原告不得逕自爰引消保法第50條、行政訴訟法第35條規定之
    立法例而為解釋，是投保法第28條應非概括授與原告訴訟實
    施權之規定，原告之訴訟實施權應以相關投資人授權範圍內
    之程序上權利為限，不包括本件因強制執行異議提起訴訟之
    權利。
  2.實體部分:
  被告甲○○未曾任職於博達公司，亦未因博達案遭檢察官起
    訴，是被告甲○○與博達案無涉，相關投資人對被告甲○○
    即無證券交易法第20條第3項所規定之損害賠償請求權。又
    士林地院93年度金重訴字第3號刑事判決固認定被告丙○○
    有罪在案，惟民事案件就損害賠償法律關係之認定，不受刑
    事判決所拘束，且士林地院93年度金字第3號民事判決現正
    上訴中，故原告不得僅依前開判決，主張相關投資人對被告
    丙○○之損害賠償債權業已確定。另被告丙○○並未實際參
    與博達公司財報或公開說明書之編製，僅係誤信會計師查核
    簽證之財報內容為真實，相關投資人對被告丙○○應無證券
    交易法第20條第3項、第32條第1項之損害賠償請求權。再者
    ，縱認相關投資人係因信賴博達公司財報或公開說明書之內
    容受有損害，惟亦應扣除相關投資人因信賴博達公司財報或
    公開說明書之內容而獲有利益部分，故原告僅以相關投資人
    於89年4月8日至93年6月15日間買入博達公司股票或公司債
    之相關投資人，迄今仍未賣出或於93年6月16日後賣出者之
    買、賣差價計算損害賠償數額，卻未扣除相關投資人於前開
    期間內，買賣博達公司股票之獲利，顯將投資風險轉嫁於被
    告丙○○承擔，即非可採。
  依金管會94年11月22日金管檢七字第0940014329號函檢附之
    資金流程圖所示，被告丙○○自91年起即自其帳戶陸續匯款
    至被告甲○○之帳戶，惟被告丙○○所匯之款項，係無償供
    被告甲○○償還上海銀行之貸款及購買RP債券之用，被告丙
    ○○前開匯款係夫妻間之單純贈與關係，且前開贈與行為依
    法無庸繳納贈與稅。又原告主張被告甲○○共收受被告丙○
    ○2億餘元，惟其中92年6月25日匯款2825萬9700元至被告甲
    ○○第一銀行南京東路分行帳戶之匯款人係國票公司，而非
    被告丙○○，故原告所提之資金往來明細表金額之計算顯有
    違誤，自不可採。另訴外人龔怡蓁、李月梅於調查筆錄所為
    之陳述，均係基於「犯罪嫌疑人」而非「證人」之身份，且
    龔怡蓁陳稱公債到期後係被告甲○○之秘書通知其續約等情
    違背經驗法則，李月梅轉述訴外人吳秀蓮之陳述為傳聞陳述
    ，均不足採，縱認龔怡蓁、李月梅前開陳述屬實，亦僅能證
    明被告丙○○有匯款予被告甲○○，無從證明被告等人間匯
    款之原因關係為消費寄託法律關係。
  被告丙○○贈與資金予被告甲○○時，其財力較被告甲○○
    高，惟其主要資產係持有股票，故當時被告丙○○雖有高達
    10億元以上之財產，卻無高額之現金存款，其如有現金需求
    ，被告丙○○則以逐日出售不超過10張（1萬股）股票之方
    式變現，蓋當時被告丙○○擔任博達、尚達及廣鎵等公司之
    負責人，須持有一定比例之股份，以穩定經營權，且依證券
    交易法第22條之2第1項第2款但書之規定，公司董事、監察
    人、經理人或持有公司股份超過股份總額百分之10之股東，
    於每一交易日轉讓股數未超過1萬股 (10張)者，免向主管機
    關申報，故被告丙○○斯時並無足夠之現金存款，亦未能以
    前開出售股票方式籌措足夠資金繳納91年度夫妻合併申報之
    綜合所得稅款，被告甲○○即於92年5月26日自第一銀行南
    京東路分行（帳號00000000000）匯款1100萬元至被告丙○
    ○華南銀行北投分行帳戶（帳號000000000000），前開資金
    係供被告丙○○繳納所得稅之用，有被告丙○○華南銀行北
    投分行帳戶於92年6月26日轉帳繳納綜合所得稅1903萬1830
    元可證，且被告甲○○匯款1100萬元予被告丙○○亦可避免
    報稅程序之複雜化。又被告丙○○在農民銀行士林分行開設
    之帳戶（帳號00000000000），係供博達公司員工及眷屬認
    購廣鎵公司股票並代收、代付股款之專用帳戶，被告甲○○
    於92年12月26日匯款4000萬元至前開帳戶，係為購買廣鎵公
    司之股票，惟秘書誤以被告丙○○之名義購買，被告甲○○
    業於93年4月14日更正為被告甲○○之名義並完成過戶，並
    於93年6月23日委由被告丙○○之秘書代領廣鎵公司股票，
    被告甲○○業已受領前開股票，是被告甲○○匯款4000萬元
    予被告丙○○純屬個人投資，與被告丙○○間並無資金相互
    流用情事。
  我國之證券市場，係以自然人投資人（即俗稱散戶）為主，
    且投機客較投資客為多，故依國內證券交易市場情形，非屬
    半強勢之效率市場，原告自不得援引美國法之詐欺市場理論
    。縱認本件有美國法詐欺市場理論之適用，惟僅能推定相關
    投資人買賣博達公司股票與博達公司發布之不實資訊間具有
    「交易因果關係」，尚不能據此推定有「損害因果關係」。
    又博達公司股票自88年上市後，每股成交價格自85.5元，最
    高漲至368元，最低跌至6.4元，相關投資人購買博達公司股
    票或公司債所受損失，係其未適時獲利了結所致，與博達公
    司歷年財務報告及公開說明書內容無涉，原告未能舉證相關
    投資人之損失，與博達公司歷年財務報告及公開說明書內容
    虛偽不實間，有何相當因果關係，自不得對被告丙○○請求
    損害賠償。
  4.被告丙○○匯款予被告甲○○，係屬夫妻間之贈與行為，被
    告甲○○即無返還之義務，被告丙○○與被告甲○○間並無
    消費寄託、消費借貸或不當得利法律關係之存在，原告既未
    能舉證被告丙○○對被告甲○○有何債權存在，自不得依民
    法第242條之規定代位被告丙○○對被告甲○○行使權利，
    並由原告代位受領。
  5.被告丙○○贈與資金予被告甲○○之無償行為係於博達案發
    生前，相關投資人斯時對被告丙○○尚無損害賠償請求權，
    被告丙○○自無詐害債權之可能，是前開無償贈與行為不可
    能損及相關投資人之債權。又縱認相關投資人於91年3月前
    對被告丙○○有近7億元之損害賠償債權，惟被告丙○○於
    91年初尚持有博達公司股份27,185,147股，依91年3月博達
    公司股份之月平均收盤價每股60.21元計算，前開股份之總
    市價高達16億3681萬7700元，是被告丙○○無償贈與資金予
    被告甲○○後，仍有充足之資力清償原告所主張近7億元之
    損害賠償債務。綜上，被告丙○○無償贈與資金予被告甲○
    ○之行為，並未損及相關投資人之損害賠償債權，自不構成
    詐害債權行為，原告即不得依民法第244條第1項主張撤銷無
    償詐害債權之行為，並由原告代位受領。
  6.聲明: 原告之訴及追加之訴均駁回, 願供擔保請准宣告免為
    假執行。
(二)、被告丙○○辯以:
  1.原告追加丙○○為本案訴訟之當事人，核屬「當事人」之追
    加或變更，非屬「訴訟標的」之追加或變更，即無民事訴訟
    法第255條第1項第2款規定之適用。又原告業已自承本件訴
    訟對被告等人而言，非屬「固有必要共同訴訟」，且就原告
    先位確認訴訟觀之，本件訴訟若未追加丙○○為當事人, 本
    判決之效力即未及於被告丙○○，本件亦非「類似必要共同
    訴訟」，故訴訟標的對被告等人而言，無須合一確定，亦無
    民事訴訟法第255條第1項第5款規定之適用; 復就原告備位
    撤銷訴訟觀之，訴訟標的對被告等人而言，固有合一確定之
    必要，惟若准許追加丙○○為備位訴訟之預備被告，將使被
    告丙○○處於不確定之訴訟地位，嚴重侵害被告丙○○之程
    序保障權。
  2.被告丙○○匯款予被告甲○○，純屬夫妻間之無償贈與行為
    ，匯款之目的係供被告甲○○償還上海銀行之貸款及購買RP
    債券之用。
  3.縱認相關投資人對被告丙○○有損害賠償請求權，惟原告於
    94年6月10日業已提起本院94年度重訴字第774號訴訟，以先
    位聲明請求確認被告丙○○對被告甲○○有1000萬元債權存
    在，備位聲明則請求撤銷被告丙○○與被告甲○○間之無償
    行為，然前開確認1000萬元債權存在訴訟與本件確認8000萬
    元債權存在訴訟之基礎事實相同，原告至遲於94年6月10日
    即已知悉被告丙○○有無償詐害債權行為之情事，惟原告遲
    至97年2月18日始追加原非當事人之丙○○為被告，並以備
    位聲明提起撤銷訴訟，顯逾民法第245條規定之1年除斥期間
    。
  4.聲明: 原告追加之訴駁回、願供擔保請准宣告免為假執行。
三、兩造不爭執事項：
(一)、被告丙○○自博達公司上市前即87年9月14日起至博達公司
    聲請重整日即93年6月15日止，皆任博達公司董事，並因涉
    嫌違反證券交易法等罪名，經士林地院93年度金重訴字第3
    號、高院95年度金上重訴字第4號刑事判決判處有期徒刑14
    年，併科1億8000萬元之罰金在案。又士林地院93年度金字
    第3號民事判決被告丙○○與博達公司應連帶賠償授與訴訟
    實施權人55億8058萬5913元，惟經被告丙○○就其中之1200
    萬元提起上訴。另原告與被告等人間確認1000萬元債權存在
    事件，業經本院94年度重訴字第774號、高院97年度重上更
    (一)字第179號民事判決原告勝訴在案，被告等人不服提起第
    三審上訴，亦經最高法院98年度台上字第1735號裁定駁回而
    告定讞，有相關判決影本在卷可稽 (見本院卷(一)第42-47頁
    、第135-245頁、卷(三)第83-139頁、卷(四)第9-73頁、第110-1
    15頁、第304-305頁)。
(二)、被告丙○○先後於91年3月5日、92年1月14日、92年1月28日
    、92年1月29日、92年3月19日及93年4月6日自其在國泰世華
    商業銀行建成分行所開立之帳號為000000000000帳戶內，依
    序匯款4328萬1666元、3000萬元、3500萬元、3500萬元、11
    00萬元及2300萬元至被告甲○○之帳戶內，國票公司於92年
    6月25日亦匯款2825萬9700元至被告甲○○之帳戶內。又被
    告甲○○先後於92年5月26日及同年12月26日自其在第一銀
    行南京東路分行所開立之帳號為0000000000帳戶內，分別匯
    款1100萬元及4000萬元至被告丙○○之帳戶內，為兩造所不
    爭執，並有金管會94年11月22日金管檢七字第09400143 29
    號函文及所檢附之帳戶交易明細資料、資金流向表、存款往
    來明細表、資金流程圖、轉帳資料、存褶等件在卷可稽 (
    見本院卷(一)第66-75頁、第278-280頁、卷(二)第3頁、第37頁)
    。
(三)、被告甲○○未曾於博達公司任職，亦未因博達案遭檢察官起
    訴。
(四)、被告丙○○華南銀行北投分行帳戶於92年6月26日轉帳繳納
    綜合所得稅1903萬1830元 (見本院卷(二)第30-32頁)。
(五)、被告丙○○於93年4月14日轉讓廣鎵公司股票2,466,000股予
    被告甲○○，業經被告甲○○受領，並有廣鎵公司97年5月6
    日廣文字第97051號函覆資料在卷可按 (見本院卷(三)147-150
    頁)
四、兩造爭執之要旨(見本院卷(四)第76-77頁)：
    原告主張被告丙○○對被告甲○○享有9000萬元之債權，其
    中1000萬元債權部分，業經本院94年度重訴字第774號民事
    判決原告勝訴確定，惟就其餘8000萬元債權部分，被告丙○
    ○怠於行使權利，原告即得代位被告丙○○請求被告甲○○
    履行債務，或撤銷被告等人間所為之無償贈與行為，均由原
    告代位受領等語，惟為被告等人所否認，並以前揭情詞置辯
    ，是本件爭點厥為：
(一)、原告於本件訴訟有無訴訟實施權?
(二)、被告甲○○與被告丙○○間8000萬元之法律關係是消費寄託
    、消費借貸、不當得利、或贈與?
(三)、原告得否代位被告丙○○請求被告甲○○給付8000萬元，或
    撤銷被告等人間所為之無償贈與行為，並由原告代位受領?
五、本院得心證之理由
    原告主張被告丙○○原為博達公司董事，其於博達公司上市
    前起至93年6月間止，進行虛偽交易循環、虛增銀行存款、
    編製不實財務報告及公開說明書等不法情事，並掏空博達公
    司資金，造成市場投資人受有損害; 被告甲○○則為被告丙
    ○○之配偶，其於前開不法行為期間內收受被告丙○○多筆
    合計達數億元之款項; 被告丙○○對被告甲○○享有9000萬
    元之債權, 怠於行使, 致損及相關投資人之債權，原告於96
    年1月間就八千萬元債權聲請假扣押程序，詎被告甲○○聲
    明異議，並否認被告丙○○對其有債權，原告爰依民法第24
    2條、強制執行法第120條第2項之規定提起本訴，請求確認
    被告丙○○對被告甲○○有八千萬元之債權、代位被告丙○
    ○請求被告甲○○履行債務，並由原告代位受領。如被告丙
    ○○對被告甲○○並無債權，惟被告丙○○無償贈與八千萬
    元予被告甲○○之行為，影響被告丙○○之清償能力，損及
    相關投資人之債權，原告亦得爰依民法第242條、第244條之
    規定，撤銷前開無償行為，並由原告代位受領。被告等否認
    原告之主張, 並以前揭情詞置辯。茲就前揭兩造之爭點, 分
    述如下:
(一)、原告於本件訴訟有無訴訟實施權?
  1.投保法第28條之立法目的，係因應證券市場求償案件特性而
    設，乃在於該等訴訟紛爭具有團體性、受害人數多但個別力
    量小，個人損害小但全體求償金額龐大，且具高度的專業性
    及技術性，故明文規範團體訴訟制度來解決此類問題。又,
    立法背景乃係參考消保法第50條，行政訴訟法第35條之規定
    ，創設特殊型態團體紛爭合併解決機制。另依民事訴訟解決
    紛爭基本原則，凡類此訴訟若須相關投資人個別起訴，無謂
    耗費龐大的司法資源外，更增加歧異判決之可能性, 故應准
    許相關投資人授權原告進行訴訟, 以一次解決紛爭。而本件
    相關投資人均依法授與訴訟實施權予原告，雙方除簽訂授與
    契約書外，更出具授權書，各該書面均載明「各項主張權利
    所必要之權利」等語，確已授與原告本件之訴訟實施權，並
    由原告代為進行相關法定程序。
  2.原告為依投保法第5條所設立之保護機構，為維護公益，於
    章程所定目的範圍內，對於造成多數證券投資人或期貨交易
    人受損害之同一證券、期貨事件，得由20人以上證券投資人
    或期貨交易人授與訴訟或仲裁實施權後，以自己之名義，起
    訴或提付仲裁，投保法第28條第1項前段定有明文, 並有原
    告之九四年年報附卷可參 (見本院卷(一)第12-37頁)。依原告
    與相關投資人所簽訂之「授與訴訟及仲裁實施權約定書」及
    「訴訟及仲裁實施權授與同意書」 (見本院卷(一)第127-128
    頁、卷(二)第1頁、原告九十六年九月十四日之陳報狀及所附
    相關投資人之「訴訟及仲裁實施權授與同意書」影本一箱)
    ，相關投資人就被告丙○○涉嫌編製博達公司不實財務報告
    等相關違反證券交易法之案件授與原告訴訟實施權應包括：
    民事訴訟法第70條第1項但書之權限，及因博達公司案件進
    行強制執行、假扣押、假處分、受領款項、參與重整、參與
    破產等各項為主張權利所必要之權限，顯見相關投資人已將
    一切與博達公司案件有關主張權利之必要權限概括授與原告
    , 且相關投資人之求償總額超過八千萬元。從而，原告於本
    院94年度執全助字第501號假扣押程序，聲請對被告甲○○
    財產於八千萬元之範圍內予以假扣押，嗣經被告甲○○依據
    強制執行法第119條第1項之規定，對本院96年2月9日所核發
    禁止收取之執行命令聲明異議 (見本院94年度執全助字第
    501號卷），則原告依據強制執行法第120條第2項之規定，
    對被告等人提起本件訴訟，即屬原告於博達公司案件進行上
    開假扣押程序主張權利之必要措施，應在相關投資人所授與
    之訴訟實施權範圍內, 故原告就本件有訴訟實施權。被告等
    以前開答辯, 聲稱原告無訴訟實施權云云, 洵無可採。至於
    追加丙○○為被告, 亦屬有據, 明同前, 不另贅述。
(二)、被告間八千萬元之法律關係是消費寄託、消費借貸、不當得
    利、或贈與?經查:
  1.國票公司於92年6月25日匯款2825萬9700元予被告甲○○,
    該筆資金係被告丙○○出售博達公司股票後，購買國票公司
    RP債券，嗣該等RP債券解約後, 國票公司即將2825萬97 00
    元匯入被告甲○○之帳戶內，再由被告甲○○於92年7 月11
    日持前開資金購買RP債券等情, 為兩造所不爭執, 並有金管
    會94年11月22日函文所檢附之資金流程圖三 (見本院卷(一)第
    75頁反面)可稽, 堪信屬實, 是原告主張前開2825萬9700元
    匯款之實質所有權人係被告丙○○，堪可採信。又被告甲○
    ○承認其自91年3月5日起至93年4月6日止，陸續自被告丙○
    ○處受讓資金1億7728萬1666元 (計算式:4328 萬1666元＋
    3000萬元＋3500萬元＋3500萬元＋1100萬元＋2300萬元=1億
    7728萬1666元), 有本院卷(二)第三頁之筆錄足稽，並有被告
    丙○○之存款明細表 (見本院卷(一)第279-280頁)及前開金管
    會之資金流程圖三等可證, 洵屬可取, 復加計被告丙○○前
    開2825萬970 0元之匯款，是被告丙○○業已移轉被告甲○
    ○之款項達2億554萬1366元 (計算式：1億7728萬1666元＋
    2825萬9700元＝2億554萬1366元）。
  2.被告等人固抗辯1億7728萬1666元之匯款均係被告丙○○無
    償贈與被告甲○○，供作償還被告甲○○之銀行貸款及購買
    RP債券之用云云，惟查，被告丙○○所為之前述7筆匯款即2
    億554萬1366元中，僅有1筆即91年3月5日之匯款4328萬1666
    元，係供被告甲○○償還短期擔保放款本息使用，惟其餘6
    筆匯款合計1億6225萬9700元 (計算式：2億554萬1366元－
    4328萬1666元＝1億6225萬9700元）被告甲○○已於他案訴
    訟中自認並無特定匯款用途，有高院97年度重上更(一)字第
    179號之民事判決在卷可稽 (見本院卷(四)第113頁), 復有上
    開金管會94年11月22日函文所檢附之資金流程圖所示 (見本
    院卷(一)第75頁反面)佐證, 依禁反言原則, 洵得採信, 被告
    前開辯稱, 非可全信, 理由如後述。次查，被告丙○○於92
    年1月14日、92年1月28日/92年1月29日匯款予被告甲○○之
    款項合計1億元 (計算式：3000萬元＋7000萬元＝1億元），
    均由被告甲○○轉為購買國票公司RP債券，嗣上開RP債券於
    92年5月26日解約後，國票公司即匯款1億42萬9333元之金額
    予被告甲○○，被告甲○○於取得前開資金後旋即將其中
    1100萬元之資金同日匯入被告丙○○之帳戶內，並將其餘款
    項8943萬元購買萬通票券之附買回債務交易，嗣於92年12月
    26日，萬通票券公司之債券4000萬元部分解約後，萬通票券
    公司即將40 00萬元之資金匯款予被告甲○○，被告甲○○
    復將前開4000萬元之資金同日匯款至被告丙○○之帳戶，有
    前開金管會94年11月22日函文所檢附之資金流程圖所示 (
    見本院卷(一)第75頁)及被告丙○○農民銀行存摺 (見本院卷
    (二)第37頁)足稽, 益證被告間確有資金流用之情事。
  3.按當事人聲明之證據，其證據資料如何判斷，為證據之評價
    問題，而當事人提出之證據應如何評價，在自由心證主義之
    下，係屬法院自由裁量權之範圍。因之法院在引用證據資料
    時，應不受是否對舉證人有利及他造曾否引用該項證據之限
    制，此即為證據共通原則。在普通共同訴訟人相互間，利害
    關係雖各自獨立，惟事實之真偽僅應有一存在，於同一訴訟
    程式就同一事實，應作相同之認定，若在共同訴訟人間就同
    一事實，因各共同訴訟人有無舉證或曾否參與該證據資料或
    承認與否，而作相異之認定，為兩種不同之判斷，顯與民事
    訴訟應認定真實事實之本旨有違，故而在普通共同訴訟中亦
    應有主張共通原則及證據共通原則之適用，方屬合理（最高
    法院86年度台上字第931號判決意旨參考）。本件被告甲○
    ○固抗辯龔怡蓁、李月梅於調查筆錄所為之陳述，均係基於
    「犯罪嫌疑人」而非「證人」之身份，且龔怡蓁所述違背經
    驗法則，李月梅所述係為傳聞陳述，均不足採云云，惟查，
    證人即被告丙○○之秘書龔怡蓁在刑事案件偵查中證稱：「
    有一天丙○○告訴我說，我手上帳戶內的錢若有多(約一千
    萬元）就先匯到世華銀行建成分行丙○○帳戶（該帳戶存摺
    及印章交由甲○○保管，帳號00000000000），再由甲○○
    那裡負責買中央公債，丙○○以甲○○名義買的中央公債約
    價值九千萬元，中央公債到期後，甲○○的秘書MAGAN王，
    會電話通知我續約，除非丙○○要用錢的時候，就會賣公債
    ，把結算的錢匯回丙○○世華銀行帳戶 (見本院卷(一)第56頁
    )」、「甲○○的秘書會跟我們講，錢會由世華銀行建成分
    行丙○○帳戶匯給甲○○，而這個帳戶事實上是甲○○保管
    存摺與印章 (見本院卷(一)第63頁)」，足證被告丙○○係將
    其自有資金透過匯款之方式，在被告甲○○所開立之帳戶內
    進行債券交易之財務操作，被告甲○○則俟被告丙○○遇有
    資金缺口時，即會採取解約之方式賣出債券，並將所得之款
    項匯回被告丙○○之帳戶內，以供被告丙○○使用，是被告
    甲○○於92年5月26日及92年12月26日分別將債券解約所得
    之款項5100萬元 (計算式:1100 萬元+4000萬元=5100萬元，
    見本院卷(一)第75頁)匯入被告丙○○之帳戶內，即屬上開財
    務操作手法之階段行為，龔怡蓁之證述並無違反經驗法則之
    情事，堪可採信。又, 龔怡蓁及李月梅所為之陳述，業經基
    於同一基礎事實之民事確定判決認定在案 (見本院卷(四)第
    113頁)，且被告等人迄未舉證龔怡蓁及李月梅證述有何不可
    採信情事，僅空言抗辯龔怡蓁所述違背經驗法則，李月梅所
    述係為傳聞陳述云云，自非可採。
  4.被告甲○○復抗辯其於92年5月26日將1100萬元匯入被告丙
    ○○之帳戶內，係供繳納91年度綜合所得稅之用; 於92年12
    月26日匯款4000萬元至被告丙○○之帳戶內，係供被告甲○
    ○自己購買廣鎵公司股票之用，資金並無相互流用云云。惟
    被告丙○○於92年6月26日所繳納之91年度綜合所得稅款為
    1903萬1830元 (見本院卷(二)第30-32頁)，與被告甲○○於92
    年5月26日所匯付之1100萬元未符，復審酌被告丙○○既有
    資力繳納91年度綜合所得稅款1903萬1830元，何故先匯款予
    被告甲○○後，再由被告甲○○匯款予被告丙○○，顯見被
    告甲○○匯付上開金額之目的，非僅單純為被告丙○○代付
    所得稅款，而係填補被告丙○○之資金缺口。又被告甲○○
    於92年12月26日匯款4000萬元予被告丙○○後，係先以被告
    丙○○之名義購買廣鎵公司股票246萬6000股，前開事實既
    為被告甲○○所不爭執，顯見被告甲○○此部分之匯款行為
    ，係供被告丙○○購買廣鎵公司股票使用，而非自用，益證
    被告等人間確有資金相互流用之情事，至被告丙○○於購得
    上開廣鎵公司之股票後，於93年4月14日轉讓被告甲○○(見
    本院卷(二)第181頁、卷(三)第147-150頁），核前開股票之轉讓
    日期與購買日期業已相距逾3個月，尚難憑以認定上開廣鎵
    公司之股票自始係由被告甲○○所購買，是被告甲○○抗辯
    係秘書誤用被告丙○○名義購買廣鎵公司股票云云，殊不足
    取。
  5.按寄託者，謂當事人一方以物交付他方，他方允為保管之契
    約；又寄託物為代替物時，如約定寄託物之所有權移轉於受
    寄人，並由受寄人以種類、品質、數量相同之物返還者，為
    消費寄託，自受寄人受領該物時起，準用關於消費借貸之規
    定；又寄託物為金錢時，推定其為消費寄託；又寄託物返還
    之期限，雖經約定，寄託人仍得隨時請求返還，民法第589
    條第1項、第597條、第602條第1項及第603條分別定有明文
    。本件被告丙○○將上開6筆匯款即1億6225萬9700元匯入被
    告甲○○帳戶之目的，既僅係利用被告甲○○之帳戶進行資
    金操作，被告丙○○並得依據其資金需求狀況，隨時請求被
    告甲○○匯回, 業如前述，自應認被告間就上開6筆匯款成
    立消費寄託契約。又依金管會94年11月22日函文所檢附之資
    金流程圖所示 (見本院卷(一)第75頁)，被告甲○○於收受上
    開6筆匯款即1億6225萬9700元後，僅分別於92年5月26日及
    92年12月26日將其中之5100萬元 (計算式:1100 萬元+4000
    萬元=5100萬元)匯至被告丙○○之帳戶內，餘款1億1125萬
    9700元 (計算式：1億6225萬9700元-5100萬元＝1億1125萬
    9700元），則尚無證據可證被告甲○○業已返還予被告丙○
    ○，是原告主張被告丙○○對被告甲○○至少有9000 萬元
    之債權，自屬可取。另依前揭規定，被告丙○○依據消費寄
    託契約法律關係，得隨時請求被告甲○○返還尚餘之上開消
    費寄託款項1億1125萬9700元，惟被告丙○○怠於行使權利
    ，故原告先提起本院94年度重訴字第774號訴訟請求確認被
    告丙○○對被告甲○○有1000萬元之債權存在，嗣提起本訴
    請求確認被告丙○○對被告甲○○尚有八千萬元之債權存在
    ，洵屬有據，為有理由。
(三)、原告得否代位被告丙○○請求被告甲○○給付八千萬元，或
    撤銷被告等人間所為之無償贈與行為，並由原告代位受領?
  1.按債務人怠於行使其權利時，債權人因保全債權，得以自己
    之名義，行使其權利，民法第242條前段定有明文。次按債
    權人代位行使債務人對於第三人之權利時，請求第三人向債
    務人為給付，雖其行使債權所得之利益係歸屬債務人，仍非
    不得代位債務人受領，最高法院90年度台上字第905號判決
    可資參照。被告甲○○雖提出被告丙○○於士林地院93年度
    金字第3號準備程序筆錄之證述 (見本院卷(四)第320-333頁)
    ，並抗辯被告丙○○並未實際參與博達公司歷年財務報告或
    公開說明書之編制，即無製作虛偽不實財務報告或公開說明
    書情事云云，惟查，被告丙○○因涉及違反證券交易法等罪
    名，業經高院95年度金上重訴字第4號刑事判決判處有期徒
    刑14年，併科罰金1億8000萬元，且原告與被告等人間之損
    害賠償事件業經士林地院93年度金字第3號民事判決被告丙
    ○○與博達公司應連帶賠償授與訴訟實施權人55億8058萬59
    13元，復審酌被告丙○○曾於93年10月29日於高檢署查緝黑
    金行動中心證稱: 「謝世芳曾向我表示該年的營收無法達成
    原先營收目標的預期，有必要用其他的方法，例如虛增一些
    假交易來提昇公司獲利的數據等等，我當時雖然沒有反對他
    這麼做，但是我嚴格要求謝世芳，公司的錢一定要再轉回公
    司等等，於是博達公司才會發生從87年起有假交易充斥的情
    形。(見本院卷(四)第117頁反面)」，訴外人彭進坤於93年度
    偵字第5695號證券交易法案證稱: 「 (檢察官問: 丙○○做
    假銷貨的目的為何?) 應該是為了要賺錢。她要做帳面上賺
    錢，她想辦法去滾資源。(見本院卷(四)第121頁)」、「 (檢
    察官問: 博達公司的高層，有哪些人有參與假銷貨的事?)
    除了我之外，還有丙○○，賴哲賢，劉德成說謝世芳有參與
    開會，應該就有。(見本院卷(四)第122頁)」，上開證據足認
    被告丙○○確有為虛偽交易之不法情事，並有前述民、刑事
    判決在卷可據, 非無可信, 被告丙○○為博達公司之負責人
    , 掌握該公司營運及財務等重大資訊, 未及時公開, 甚或虛
    偽不實, 對於投資大眾, 即屬不公, 係可歸責於丙○○之事
    由, 依民事訴訟法第二七七條但書規定, 堪認因誤信或不知
    前開虛偽不實之相關投資人受有損害, 對被告丙○○有損害
    賠償債權。又被告丙○○不爭執其於士林地院93年度金字第
    3號民事判決，僅就其敗訴之1200萬元聲明不服提起上訴 (
    見本院卷(四)第76頁)，是原告主張對被告丙○○有55億餘元
    之債權存在，自屬可取。另縱認被告甲○○抗辯被告丙○○
    於91年間有16億3681萬7700元之資產屬實 (見本院卷(二)第70
    頁、第374頁反面），亦難認被告丙○○得以現有資產支應
    上開賠償金額。再者，被告丙○○於本件訴訟進行中，始終
    均抗辯其匯款係基於無償贈與被告甲○○，並一再抗辯其對
    被告甲○○並無債權，足證被告丙○○並無向被告甲○○請
    求返還前開消費寄託款項1億1125萬9700元之意思，揆諸前
    揭規定，原告為相關投資人保全債權，自得以自己名義代位
    被告丙○○請求被告甲○○返還上開消費寄託款項1億1125
    萬9700元中之8000萬元及加付法定遲延利息。是原告此部分
    之主張, 洵屬有據，為有理由，且原告併請求代位被告丙○
    ○受領上開給付，亦非無理，自應准許。
  2.原告依據消費寄託法律關係所為之先位請求為有理由, 業如
    前述，則其依據民法第244條第1項、第242條之規定所為之
    備位請求，本院不再審究，附此敘明。
六、綜上所述，相關投資人授與原告之訴訟實施權包含提起本件
    訴訟，而被告丙○○對被告甲○○有八千萬元之消費信託債
    權存在, 原告依投保法第28條、民法第242條之規定，請求
    確認被告丙○○對被告甲○○有八千萬元債權存在，並請求
    被告甲○○給付被告丙○○八千萬元及自起訴狀繕本送達之
    翌日即96年6月22日起至清償日止，按年息5﹪計算之利息，
    為有理由，應予准許。又訴之預備合併，必先位之訴無理由
    ，法院始應就備位之訴為裁判。如先位之訴有理由，法院即
    無庸就備位之訴為裁判。因本件原告先位之訴既為有理由，
    本院即無庸就其備位之訴另為裁判。
七、兩造均陳明願供擔保，以代釋明，聲請宣告假執行或免為假
    執行，經核與法律規定相符，爰分別酌定相當之擔保金額予
    以准許。
八、被告甲○○聲請傳訊被告丙○○到庭作證 (見本院卷(四)第34
    6-347頁)，待證事實係以被告間資金移轉之原因關係為贈與
    法律關係、被告甲○○匯款予被告丙○○係被告甲○○認購
    廣鎵公司股票云云，惟被告間於本件訴訟同屬被告且為夫妻
    關係，被告丙○○之證言不無偏頗被告甲○○之虞，且被告
    丙○○具狀陳報, 亦與被告甲○○之答辯 (見本院卷(四)第82
    頁)雷同，該等辯解不可採, 已如上述, 自無再傳訊被告丙
    ○○到庭作證之必要; 又被告丙○○聲請調閱93年9月27日
    調查筆錄光碟錄音帶 (見本院卷(四)第344-345頁)，待證事實
    係被告丙○○未告知龔怡蓁匯款之目的、被告甲○○得自行
    決定如何使用贈與款、龔怡蓁93年9月27日於法務部調查局
    台北縣調查站之陳述不實，惟龔怡蓁之調查筆錄，業經高院
    97 年度重上更(一)字第179號民事確定判決認定在案，依證據
    共通原則, 未有顯不可採信情事，即無復調閱前開調查筆錄
    光碟及錄音帶之必要, 附此說明。
九、本件判決之基礎事實已臻明確，兩造其餘之陳述及所提其他
    證據，經本院斟酌後，認為均於判決之結果無影響，亦與本
    案之爭點無涉，自無庸逐一論述，併此敘明。
十、結論，本件原告之訴為有理由，並依民事訴訟法第78條、第
    390條第2項、第392條第2項規定，判決如主文。
中    華    民    國    98    年    11    月    20    日
                  民事第四庭    法  官  周祖民
以上正本係照原本作成。
如對本判決上訴，須於判決送達後20日內向本院提出上訴狀。
中    華    民    國    98    年    11    月    20    日
                                書記官  黃瓊玉

司法院資訊處製作；財團法人民間司法改革基金會備份。
